【裁判字號】    99,訴,3088
【裁判日期】    991130
【裁判案由】    偽造文書等
【裁判全文】
臺灣板橋地方法院刑事判決              99年度訴字第3088號
公  訴  人  臺灣板橋地方法院檢察署檢察官
被      告  徐啟雄
上列被告因偽造文書等案件，由檢察官提起公訴（99年度偵字第
23030 號），經本院合議庭裁定由受命法官獨任適用簡式程序，
判決如下：
    主  文
徐啟雄意圖為自己不法之所有，而侵占自己持有他人之物，累犯
，處拘役伍拾日，如易科罰金，以新臺幣壹仟元折算壹日；又意
圖為自己不法之所有，以詐術使人將人本人之物交付，累犯，處
拘役壹拾日，如易科罰金，以新臺幣壹仟元折算壹日；又行使偽
造私文書，足以生損害於他人，累犯，處有期徒刑肆月，如易科
罰金，以新臺幣壹仟元折算壹日，如附表所示偽造之「鍾明學」
署名共枚，指印共伍枚，均沒收。拘役部分應執行拘役伍拾伍
日，如易科罰金，以新臺幣壹仟元折算壹日。
    事  實
一、徐啟雄曾因違反毒品危害防制條例案件，於民國（下同）97
    年4 月11日，經本院以96年度訴字第3381號刑事判決判處有
    期徒刑7 月、5 月，應執行有期徒刑10月，97年5 月16日判
    決確定，刑期起算日期為97年7 月17日，指揮書執行完畢日
    期為98年5 月16日，縮刑期滿日期為98年4 月30日（致使本
    案犯行構成累犯）。緣鍾明學所有之重型機車（車牌號碼P8
    7-678 號）之「龍頭」歪掉，乃商請徐啟雄幫忙修理，嗣於
    99年7 月13日15時許，在臺北縣蘆洲市○○路59巷8 弄10號
    前，鍾明學即將該機車（含鑰匙）、行車執照及修理費新臺
    幣（下同）2,000 元（起訴書漏載）交予徐啟雄。詎徐啟雄
    於取得上開物品後，因缺錢花用，竟意圖為自己不法之所有
    而以易持有為所有之意思，將該機車侵占入己而欲持以典當
    ，然因典當該機車時需持機車車主之證件供核對，徐啟雄另
    意圖為自己不法之所有，於99年7 月14日中午，向鍾明學佯
    稱修車要使用其駕照云云，致鍾明學陷於錯誤，旋於臺北縣
    蘆洲市○○路59巷8 弄10號前，交付其所有之機車駕駛執照
    1 枚予徐啟雄。嗣徐啟雄即基於意圖為自己不法之所有及行
    使偽造私文書之犯意，於99年7 月14日23時許，騎乘上開機
    車至「復華當舖」（位於臺北縣新莊市○○路298 號），持
    鍾明學之駕駛執照供核對，而向當舖職員莊凱翔佯稱其係車
    主鍾明學本人，並於汽車買賣合約書上偽造「鍾明學」之署
    名2 枚及指印4 枚（起訴書誤載為2 枚），並於當票上偽造
    「鍾明學」之署名及指印各1 枚，而偽造表示「鍾明學」典
    當機車及於未取贖則機車視同售予當舖用意等私文書，並持
    交莊凱翔而加以行使，致莊凱翔陷於錯誤，而交付8,500 元
    予徐啟雄，而足以生損害於復華當舖及鍾明學。嗣經鍾明學
    報警後，徐啟雄於99年8 月18日16時50分許，為警通知到案
    說明，並依其所供至「復華當舖」查扣車牌號碼P87-678 號
    重型機車〈含鑰匙〉（業由鍾明學領回）及上開偽造之汽車
    買賣合約書、當票。
二、案經鍾明學訴由臺北縣政府警察局三重分局移送臺灣板橋地
    方法院檢察署檢察官偵查起訴。
    理  由
一、按依刑事訴訟法第284 條之1 之規定，除簡式審判程序、簡
    易程序及第376 條第1 款、第2 款所列之罪之案件外，第一
    審應行合議審判，復依同法第273 條之1 第1 項之規定，除
    被告所犯為死刑、無期徒刑、最輕本刑為三年以上有期徒刑
    之罪或高等法院管轄第一審案件者外，於第一次審判期日前
    之準備程序進行中，被告先就被訴事實為有罪之陳述時，審
    判長得告知被告簡式審判程序之旨，並聽取當事人、代理人
    、辯護人及輔佐人之意見後，裁定進行簡式審判程序。查被
    告徐啟雄所犯係死刑、無期徒刑、最輕本刑為三年以上有期
    徒刑以外之罪，其於準備程序中就被訴事實為有罪之陳述，
    經法官告知簡式審判程序之旨，並聽取公訴人、被告之意見
    後，業經本院裁定進行簡式審判程序，合先敘明。
二、訊據被告徐啟雄坦承前揭犯罪事實，核與告訴人即證人鍾明
    學、證人莊凱翔於警詢、檢察官偵查中所為之指（證）述相
    符，復有汽車買賣合約書、當票及贓物認領保管單各1 紙（
    見臺灣板橋地方法院檢察署99年度偵字第23030 號卷第38頁
    、第39頁、第43頁）附卷足憑。從而，本案事證已臻明確，
    被告犯行洵堪認定，自應依法論科。
三、查被告徐啟雄侵占鍾明學交付之機車（含錀匙）、行車執照
    ，係犯刑法第335 條第1 項之侵占罪；又詐取鍾明學之機車
    駕駛執照，係犯刑法第339 條第1 項之詐欺取財罪；又於「
    汽買賣合約書」及當票上偽造「鍾明學」之署名及指印，交
    付當舖行使而詐得款項，係犯刑法第216 條、第210 條之行
    使偽造私文書罪及同法第339 條第1 項之詐欺取財罪。被告
    偽造署名及指印之行為為偽造私文書之部分行為，而偽造私
    文書之低度行為為行使之高度行為所吸收，均不另論罪。又
    被告於當舖冒名典當機車，係一行為觸犯行使偽造私文書及
    詐欺取財2 罪名，為異種想像競合犯，應依刑法第55條之規
    定，從一重之行使偽造私文書罪論處。被告所犯上開侵占、
    詐欺取財及行使偽造私文書3 罪間，犯意各別，行為互殊，
    觸犯構成要件相異之罪名，自應分論併罰。起訴書雖漏載被
    告侵占修理費2,000 元，惟此與起訴部分之犯罪事實有實質
    上一罪關係，為起訴效力所及，本院自應併予審理；又就被
    告取得上開鍾明學之駕駛執照一節，認被告係犯侵占罪名，
    容有未洽，惟其基本社會事實相同，本院於諭知此一罪名後
    ，自得變更起訴法條而審理之。查被告徐啟雄曾因違反毒品
    危害防制條例案件，於97年4 月11日，經本院以96年度訴字
    第3381號刑事判決判處有期徒刑7 月、5 月，應執行有期徒
    刑10月，97年5 月16日判決確定，刑期起算日期為97年7 月
    17 日 ，指揮書執行完畢日期為98年5 月16日，縮刑期滿日
    期為98年4 月30日，此有臺灣高等法院被告前案紀錄表在卷
    可稽，其受徒刑之執行完畢後，5 年以內故意再犯有期徒刑
    以上本案之罪，應依刑法第47條第1 項之規定論以累犯，並
    依法加重其刑。爰審酌被告貪圖一己之私利而為本案犯行之
    犯罪動機、目的、手段、所生危害及其品行、智識程度、犯
    罪後坦承犯行，態度尚佳，惟未能賠償被害人所受之損失等
    一切情狀，各量處如主文所示之刑，並均諭知如易科罰金之
    折算標準，就所宣告之拘役部分，並定其應執行之刑及諭知
    如易科罰金之折算標準，以資懲儆。
四、如附表編號一、編號二所示偽造之「鍾明學」署名共3 枚、
    指印共5 枚，應依刑法第219 條之規定，不論屬於犯人與否
    ，均宣告沒收（如附表編號一、編號二所示偽造之私文書已
    交予當舖行使，非屬被告所有，故僅沒收其內偽造之署名、
    指印）。
據上論斷，應依刑事訴訟法第273 條之1 第1 項、第299 條第1
項前段、第300 條，刑法第216 條、第210 條、第335 條第1 項
、第339 條第1 項、第55條、第47條第1 項、第51條第6 款、第
41條第1 項前段、第219 條，刑法施行法第1 條之1 第1 項、第
2 項前段，判決如主文。
本案經檢察官陳怡親到庭執行職務
中    華    民    國    99    年    11    月    30    日
                  刑事第八庭  法  官  陳鴻清
以上正本證明與原本無異。
如不服本判決，應於判決送達後10日內敘明上訴理由，向本院提
出上訴狀 (應附繕本) ，上訴於臺灣高等法院。其未敘述上訴理
由者，應於上訴期間屆滿後20日內向本院補提理由書「切勿逕送
上級法院」。
                              書記官  黃頌棻
中    華    民    國    99    年    11    月    30    日
附錄本案論罪科刑法條全文：
刑法第210 條：
偽造、變造私文書，足以生損害於公眾或他人者，處五年以下有
期徒刑。
刑法第216 條：
行使第二百十條至第二百十五條之文書者，依偽造、變造文書或
登載不實事項或使登載不實事項之規定處斷。
刑法第335 條：
意圖為自己或第三人不法之所有，而侵占自己持有他人之物者，
處五年以下有期徒刑、拘役或科或併科一千元以下罰金。
前項之未遂犯罰之。
刑法第339 條：
意圖為自己或第三人不法之所有，以詐術使人將本人或第三人之
物交付者，處五年以下有期徒刑、拘役或科或併科一千元以下罰
金。
以前項方法得財產上不法之利益或使第三人得之者，亦同。
前二項之未遂犯罰之。
附表：
┌──┬─────────┬────────────┐
│編號│文書名稱          │偽造之署名及指印數量    │
├──┼─────────┼────────────┤
│ 一 │汽車買賣合約書    │偽造之「鍾明學」署名2 枚│
│    │                  │、指印4 枚              │
├──┼─────────┼────────────┤
│ 二 │當票              │偽造之「鍾明學」署名、指│
│    │                  │印各1 枚                │
└──┴─────────┴────────────┘

司法院資訊處製作；財團法人民間司法改革基金會備份。
